【裁判字號】    93,訴,1724
【裁判日期】    950227
【裁判案由】    損害賠償等
【裁判全文】
臺灣板橋地方法院民事判決              93年度訴字第1724號
原      告  甲○○
訴訟代理人  王寶蒞律師
被      告  雙銀建設開發有限公司
法定代理人  丙○○
被      告  億全廣告實業有限公司
兼 上一 人
法定代理人  乙○○
被      告  丁○○
            丑○○
            癸○○
                        之1
            己○○
            子○○○即戊○○.
            壬○○即戊○○之.
                        同上
            辛○○即戊○○之.
            庚○○即戊○○之.
上列八人共
同訴訟代理
人          陳英鳳律師
上列當事人間請求損害賠償等事件，經本院於民國95年2 月13日
言詞辯論終結，判決如下：
    主      文
被告雙銀建設開發股份有限公司應給付原告新台幣佰伍拾萬元
及自民國九十三年十一月四日起至清償日止，按年息百分之五計
算之利息。
被告億全廣告實業有限公司應給付原告新台幣柒仟捌佰肆拾壹元
。
原告其餘之訴駁回。
訴訟費用由被告雙銀建設開發股份有限公司負擔。
本判決第一項於原告以新台幣壹佰貳拾萬元為被告雙銀建設開發
股份有限公司供擔保後，得假執行。
本判決第二項於原告以新台幣貳仟陸佰元供擔保後，得假執行；
但被告億全廣告實業有限公司得以新台幣柒仟捌佰肆拾壹元為原
告預供擔保，免為假執行。
原告其餘假執行之聲請駁回。
    事實及理由
甲、程序方面：
    被告戊○○於原告起訴後之94年1 月8 日死亡，由其配偶子
    ○○○、長子壬○○、次子辛○○、三子庚○○繼承，其餘
    繼承人則依法聲明拋棄繼承，有被告戊○○除戶戶籍謄本、
    繼承系統表、本院94年3 月3 日板院通家福94年度繼字第41
    8 號函影本在卷可稽，並經本院查詢屬實。是被告戊○○之
    繼承人子○○○、壬○○、辛○○、庚○○聲明承受訴訟即
    屬合法，合先敘明。
乙、實體方面：
一、原告主張：
    (一)被告雙銀建設開發有限公司（下稱雙銀公司）於民國（下
      同）90年5 月26日經由被告乙○○與被告億全廣告事業有
      限公司（下稱億全公司）出面，將坐落台北縣板橋市○○
      街23巷8 弄1 號2 、3 樓建物及土地，連同停車位1 位，
      出售予原告，總價為新台幣（下同）950 萬元。原告簽約
      時即交付定金60萬元，同年6 月9 日再交付290 萬元價金
      ，並於同年6 月12日開立面額各為250 萬元、350 萬元之
      本票交予被告雙銀公司及負責房屋代銷業務之被告億全公
      司乙○○，用以清償後續買賣價金600 萬元。又另交付10
      萬元予被告億全公司乙○○用以充作辦理過戶手續所需之
      費用。然負責代銷業務之被告億全公司乙○○於簽約時僅
      告知上開不動產尚有國泰世華銀行設定之抵押權600 萬元
      ，並未據實告知原告買受之上開不動產有國泰世華銀行設
      定之第一順位2640萬元之最高限額抵押權及被告戊○○設
      定之第二順位400 萬元抵押權存在，且上開不動產嗣因國
      泰世華銀行行使抵押權，經強制執行後已於93年6 月17日
      拍定予訴外人許德偉，並於同年8 月11日辦理所有權移轉
      登記，至此原告已確定不能取得上開不動產之所有權。
    (二)原告於系爭房地買賣契約書簽定後始悉，系爭房地連同板
      橋市○○街23巷8 弄7 號4 樓等共3 筆，曾為被告雙銀公
      司設定第一順位之2640萬元最高限額抵押權予國泰世銀行
      。又被告雙銀公司曾央求地主即被告戊○○、己○○、丑
      ○○提供另筆不動產向板橋市農會抵押借款2000萬元，雙
      方遂於90年5 月18日簽訂協議書，約定由被告雙銀公司提
      供擔保品設定抵押權予被告戊○○、己○○、丑○○，而
      本件系爭不動產即為上開擔保品其中之一，並於90年5 月
      21日設定登記最高限額400 萬元之第二順位抵押權予被告
      戊○○。故至此系爭不動產共有兩筆抵押權設定，惟爾後
      被告戊○○等地主於收受原告給付予被告雙銀公司，復為
      雙銀公司轉交之買賣價金350 萬元後，遂於90年6 月18日
      塗銷該第二順位抵押權登記。
    (三)又被告雙銀公司為與地主等進行合建之清算，雙方於90年
      6 月14日訂立協議書，為處理第一順位之鉅額抵押權，遂
      於依該協議書第四條約定「……癸○○應同時塗銷第二順
      位抵押權及承受國泰世華銀行600 萬元正（每一車位40萬
      元）之貸款……。」可見該筆抵押權為地主即被告癸○○
      部分承受後，剩餘600 萬元部分則由原告出面向台新銀行
      抵押借款清償，亦即由被告癸○○與原告一同承擔，以便
      塗銷國泰世華銀行於系爭不動產上所設定之第一順位高額
      抵押權。詎被告癸○○未依約承受雙銀公司於該15個車位
      上設定之600 萬元抵押權，國泰世華銀行因而拒絕原告之
      部分清償，並進而拒絕塗銷系爭不動產上之第一順位抵押
      權，致原告無法取得無負擔之房屋及土地所有權，日後終
      遭法院執行拍賣，影響原告權利甚鉅。
    (四)請求權基礎：
      (1)被告雙銀公司部分：
        1.系爭不動產出賣人即被告雙銀公司應負出賣人權利瑕
          疵擔保與債務不履行責任─本件為可歸責於被告雙銀
          公司之給付不能，依民法第226 條第1 項規定，被告
          雙銀公司應賠償原告所受之損害。又原告已於93年9
          月9 日發函解除本件買賣契約，故依民法第259 條規
          定，被告雙銀公司應負回復原狀之義務，返還原告所
          給付之買賣價金350 萬元（按原告為給付買賣價金所
          開立之面額350 萬元及250 萬元本票，業經被告雙銀
          公司當庭返還，此部分已據原告撤回起訴）。
        2.被告億全公司與乙○○係受被告雙銀公司之委任，依
          民法第188 條及第224 條規定，被告雙銀公司就億全
          公司與乙○○侵害原告之行為，自應負責。
        3.被告雙銀公司係企業經營者，本件為消費關係，依消
          費者保護法第7 條規定亦應負賠償責任。
      (2)被告億全公司、乙○○部分：
        1.系爭不動產買賣契約係透過被告億全公司負責人張莞
          欣仲介所簽訂，故為居間，惟被告乙○○刻意隱瞞買
          賣契約上極悠關之事實未予告知，其與億全公司依民
          法第188 條、第184 條規定應負侵權行為責任，暨負
          委任、居間之債務不履行損害賠償責任。
        2.被告億全公司與乙○○亦係企業經營者，本件係屬消
          費關係，依消費者保護法第7 條規定亦應負賠償責任
          。
        3.被告乙○○害原告之行為，除其自身應負責外，依民
          法第188 條或第224 條之規定，被告億全號公司亦須
          負責。
        4.另就10萬元部分，因原告與被告億全公司及乙○○間
          有協議存在，但被告億全公司及乙○○未將事情辦好
          ，且系爭不動產買賣契約業經解除，被告亦負侵權行
          為損害賠償責任，自應返還。
      (3)被告丁○○、癸○○、己○○、丑○○、子○○○、壬○○、辛○○、庚○○部分：
        被告丁○○等地主與雙銀公司於合建關係結束後，簽訂
        90年5 月18日協議書，允諾將承受系爭不動產第一順位
        600 萬元之抵押權，並與原告互E-mail告知國泰世華銀
        行之600 萬元抵押權將由地主等承受，原告僅需承受剩
        餘之另外600 萬元部分，即可除去該高額之第一順位抵
        押權，詎料事後反悔，未依約履行該項協議，承受600
        萬元抵押債務，使國泰世華銀行不願塗銷抵押權，致生
        原告不利益。雖上開協議係地主與雙銀公司所簽訂，原
        告並非當事人，然被告丁○○等顯係濫用權利，致侵害
        原告權益，合於民法第184 條第2 項前段之侵權行為要
        件，依同法第185 條規定，渠等連帶負損害賠償責任。
    (五)訴之聲明：
      (1)被告應連帶給付原告350 萬元及自起訴狀繕本送達翌日
        起至清償日止，按年息5%計算之利息。
      (2)被告乙○○與億全公司應連帶給付原告10萬元。
      (3)請准供擔保予以假執行。
二、被告之答辯聲明及理由如下：
    (一)被告雙銀公司部分：
      被告雙銀公司因財務困難，故將包含本件買賣標的在內之
      公司所有財產及車位所有權全數轉給地主即被告丑○○等
      人，並與地主約定由地主接續處理雙銀公司與原告間之買
      賣契約，雙銀公司並將收取之買賣價金350 萬元轉交予丑
      ○○，至此，系爭不動產之買賣關係應存在原告與地主之
      間，雙銀公司已非買賣契約之當事人。並求為判決：駁回
      原告之訴。
    (二)被告億全公司及乙○○部分：
      1.被告億全公司僅係代銷公司，負責協助雙銀公司銷售系
        爭不動產，並非買賣契約之當事人，與原告間並無任何
        應負債務不履行損害賠償責任之法律關係，自無庸連帶
        負損害賠償責任。至於原告主張之侵權行為損害賠償責
        任，被告否認有與其餘被告共同侵權之事實，原告應依
        民事訴訟法第277條規定負舉證責任。
      2.被告於訂約時即將系爭不動產之全部事實狀態告知原告
        ，亦即系爭不動產連同40個車位，係於90年4 月2 日設
        定最高路限額2200萬元予國泰世華銀行，其中車位部分
        佔1600萬元，房屋部分佔600 萬元。90年5 月18日再設
        定抵押權予地主丑○○等人。90年5 月26日原告始與被
        告雙銀公司簽訂系爭不動產之買賣契約，嗣因雙銀公司
        無力清償地主之借款，乃由雙銀公司將其對於原告之債
        權讓與地主，地主塗銷第二順位抵押權。之後，國泰世
        華銀行因擔保問題，不願將抵押權標的物拆開，原告亦
        不願代為清償雙銀公司之上開債務，雙銀公司復無力清
        償，致系爭不動產因拍賣結果而由他人取得。
      3.原告交付10萬元係因買賣契約第4 條約定辦理系爭不動
        產產權移轉之契稅、登記規費等相關費用應由原告負擔
        ，此筆款項本應由代書向原告收取，被告億全公司僅係
        代理代書收取上開費用，其後亦將10萬元轉交代書，做
        為支付辦理過戶手續之相關費用，故被告億全公司只是
        居中代轉上開款項而已。又因辦理系爭不動產產權移轉
        計支出相關規費25,836元、契稅42,309元、瓦斯管費23
        ,933 元 ，剩餘之7,841 元代書則委託被告代為退還而
        寄放被告處，故被告願將代書請求代轉之7,841 元交還
        原告，原告逾上開部分之請求則無理由。故求為判決：
        駁回原告之訴及假執行之聲請；如受不利判決，願供擔
        保請求宣告免為假執行。
    (三)被告丁○○、癸○○、己○○、丑○○、子○○○、壬○○、辛○○、庚○○部分：
      1.被告丑○○、戊○○、己○○等3 人曾向板橋市農會貸
        款2000萬元出售予雙銀公司，是為保障被告3 人之債權
        ，雙銀公司將原告所購買之系爭不動產併同同棟其他房
        地多筆設定第二順位抵押權予被告3 人，被告3 人並推
        由戊○○為代表本件借款設定抵押權登記之權利人。嗣
        雙銀公司委由乙○○於90年6 月9 日、6 月15日分別清
        償60萬元及290 萬元，被告3 人乃同意在90年6 月15日
        當日塗銷本件第二順位抵押權，何來原告所稱之共同謀
        議隱瞞抵押權設定之事實？且雙銀公司將其自原告受領
        之買賣價金轉交被告，以為部分清償，再由被告塗銷第
        二順位抵押權，亦無損害原告權益可言。至雙銀公司在
        系爭不動產上另有他筆第一順位抵押權之設定，根本非
        關債權人之被告3 人，乃至被告癸○○與本件借借全然
        無涉，另一被告丁○○僅為債權人之一丑○○之夫婿，
        亦與本件借款無關。
      2.依被告億全公司所提被證一，其上由原告自己所發出之
        電子文件內容明示原告之付款確係為塗銷第二順位抵押
        權，至第一順位抵押權，原告於電子文件內亦表示「餘
        600 萬的世華之債權問題我將與房屋建設公司議處」等
        語，足證原告之給付價金非為塗銷第一順位抵押權，原
        告與建設公司間之買賣糾葛顯與被告等人無涉，且益加
        證明國泰世華銀行之貸款為原告所知悉，為原告應自行
        與建設公司解決之問題。
      3.被告癸○○、己○○、丑○○、戊○○4 人與雙銀公司
        簽立之90年6 月14協議書，係為彼此間之合建權利義務
        暨2000萬元借款之債權債務問題所為之協商，與原告無
        關，且其內容亦無承諾對於雙銀公司積欠國泰世華銀行
        之所有借款均應由被告等地主承受。至其中第4 條乃源
        於雙銀公司積欠被告癸○○5,775,000 元，並提供雙銀
        公司所有另筆不動產供癸○○設定第二順位抵押權5,77
        5,000 元，惟雙銀公司在首張票據到期日90年5 月21日
        即因存款不足及被列為拒絕往來戶而退票，後為解決上
        項與癸○○間之債權債務問題而簽立。當時雙銀公司承
        諾應無條件過戶15個車位予癸○○名下，詎雙銀公司並
        未依約履行，該15個車位亦被拍賣，癸○○之上開第二
        順位抵押權無由求償，已遭執行法院函囑地政事務所塗
        銷抵押權登記，是被告癸○○何來侵害原告之權利。況
        苟有未履行90年6 月14日協議，亦屬雙銀公司與癸○○
        間履行協議之債權債務問題，顯與原告向雙銀公司承購
        系爭不動產的法律關係不相涉，原告執此認侵害權利，
        顯屬無稽。
      4.原告所購買之系爭不動產上設定之第二順位抵押權，與
        相述被告癸○○設定之第二順位抵押權，非僅設定權利
        之標的物不同，且權利人一為被告戊○○，一為被告癸○○，二者亦不相同，原告指鹿為馬 ，實屬誤會。
      5.被告否認雙銀公司所稱其與原告間之買賣契約已由被告
        承受，蓋此不惟由原告所呈附之買賣契約書上並無載明
        應由被告負責履約及將出賣人之權利移轉被告，即明屬
        實，且由原告交款之受領人均非被告，原告為買賣事宜
        而開立之票據復從未轉交被告，亦可得證。故求為判決
        ：駁回原告之訴；如受不利判決，願供擔保請准宣告免
        予假執行。
三、兩造不爭執之事實：
    (一)原告於90年5 月26日與被告雙銀公司簽訂買賣契約，由原
      告向被告雙銀公司買受台北縣板橋市○○街23巷8 弄1 號
      2 、3 樓建物、土地及車位1 位，總價為950 萬元。原告
      於簽約時給付被告雙銀公司60萬元，90年6 月9日 再給付
      290 萬元，90年6 月12日出具面額共計600 萬元本票予被
      告雙銀公司收執。被告雙銀公司已於90年6 月20日將上開
      不動產移轉過戶至原告名下。
    (二)被告雙銀公司於90年4 月10日將原告買受之上開不動產連
      同其餘40車位共同設定最高限額2460萬元第一順位抵押權
      予國泰世華銀行。嗣因國泰世華銀行行使抵押權，聲請法
      院強制執行，上開不動產已於93年6 月17日拍定，由訴外
      人許德偉取得所有權並辦畢所有權移轉登記在案。
    (三)被告雙銀公司因被告戊○○、己○○、丑○○為其代償20
      00萬元欠款，於90年5 月18日與被告戊○○、己○○、丑
      ○○簽訂協議書，約定由被告雙銀公司提供其所有即原告
      買受之上開不動產為擔保品，並依約於90年5 月21日將上
      開不動產設定最高限額400 萬元第二順位抵押權予被告戊○○。嗣因被告雙銀公司將其向原告收取之價賣價金共計
      350 萬元交付被告戊○○等人，該抵押權設定已於90年6
      月18日塗銷。
    (四)被告雙銀公司與被告戊○○、己○○、癸○○、丑○○於
      90年6 月14日簽訂協議書，其中第4 條約定：「茲因癸○○個人與甲方（按即被告雙銀公司）換屋，甲方應付癸○○差額5,770,000 元整，今甲方同意無條件將上述三筆應
      收款合計1,980,000 元直接移轉予癸○○用以抵銷原有債
      務。餘3,790,000 元之債務經甲方與癸○○協議，甲方無
      條件過戶15車位予癸○○名下，用以一併勾銷所有餘留債
      務，癸○○應同時塗銷二順位及承受世華銀行6,000,000
      元正（每一車位40萬元）之貸款，俟所有過戶手續完畢，
      癸○○應無條件歸還所有甲方之支票。」
四、本件經依民事訴訟法第271 條之1 準用第270 條之1 第1 項
    第3 款規定，整理並協議簡化爭點後，兩造均同意本件爭點
    為：(一)被告雙銀公司是否應負出賣人權利瑕疵擔保與債務不
    履行責任？(二)本案全體被告是否應負共同侵權行為責任？(三)
    被告雙銀公司、億全公司、乙○○應否負消費者保護法第7
    條之責任？茲審究如次：
    (一)關於「被告雙銀公司是否應負出賣人權利瑕疵擔保與債務
      不履行責任」之爭點部分：
      (1)查原告主張系爭不動產係其向被告雙銀公司買受，契約
        主體並未變動，買賣關係仍存在於原告與被告雙銀公司
        之間等情，業據原告提出買賣契約書影本1 份為證，參
        以原告交付之買賣價款（包含現350 萬元、面額共計60
        0 萬元之本票2 紙）悉由被告雙銀公司之法定代理人丙○○蓋章簽收，此觀原告所提買賣契約後附之交款備忘
        錄之記載即明，且前開本票2 紙一直為被告雙銀公司所
        執有，迄本院94年5 月9 日言詞辯論時始由被告雙銀公
        司當庭返還予原告，亦有本院該次言詞辯論筆錄在卷可
        稽，足認系爭不動產之買賣關係確係存在於原告與被告
        雙銀公司之間無訛，原告前開主張堪信為真實。
      (2)被告雙銀公司雖辯稱其已將包含本件買賣標的在內之公
        司所有財產全數轉給地主丑○○等人，並與地主約定由
        地主接續處理雙銀公司與原告間之買賣契約，復將收取
        之買賣價金350 萬元轉交予丑○○，故買賣關係應存在
        原告與地主之間，雙銀公司已非買賣契約之當事人云云
        ，惟此已為地主即被告丑○○等所否認，且依被告雙銀
        公司與被告戊○○、己○○、癸○○及丑○○於90年6
        月14 日 簽訂之協議書所載，亦不足以證明有被告雙銀
        公司所辯情事存在，況若被告雙銀公司就系爭不動產買
        賣契約之權利義務已改由地主承擔，則原告為買賣事宜
        而開立之2 紙本票理應轉交予地主，自不可能仍由被告
        雙銀公司執有並於本案審理中當庭返還予原告，是被告
        雙銀公司前開所辯既乏所據，復與事理相違，不足採信
        。
      (3)次查，原告向被告雙銀公司買受之系爭不動產總價金僅
        950 萬元，惟90年5 月26日簽訂買賣契約時，系爭不動
        產竟分別設有高達2460萬元及400 萬元之第一、第二順
        位抵押權存在，雖第二順位400 萬元之抵押權於系爭不
        動產移轉過戶予原告前之90年6 月18日業已塗銷，然其
        上仍有第一順位之抵押權存在，亦即負有2460萬元之負
        擔，該負擔高於系爭不動產之價值至鉅，衡諸常情，原
        告若知此情，自不可能買受系爭不動產。況代理雙銀公
        司銷售系爭不動產之被告億全公司法定代理人乙○○於
        93年11月21日出具之民事答辯狀內亦表示「就本件之際
        情形而言……系爭房屋暨土地連同40個車位，係於90年
        4 月2 日設定最高限額2200萬元予國泰世華銀行，其中
        車位部分佔1600萬元，房屋部分佔600 萬元」，可見代
        理與原告簽約之被告億全公司法定代理人乙○○之認知
        乃係上開第一順位抵押權係屬可分，且系爭不動產部分
        僅有600 萬元，從而被告乙○○所告知原告者亦應係本
        於上開認知而為，事屬當然。惟上開訊息與事實並不相
        符，此由第一順位抵押權人國泰世華銀行不同意將擔保
        品拆開而實行抵押權即可得證，故被告雙銀公司自應就
        億全公司告知不實之行為負同一責任。
      (4)按出賣人應擔保第三人就買賣之標的物，對於買受人不
        得主張任何權利；又出賣人不履行第348 條至第351 條
        所定之義務者，買受人得依關於債務不履行之規定，行
        使其權利，民法第349 條、第353 條分別定有明文。本
        件被告雙銀公司出售予原告之系爭不動產，於買賣契約
        成立時既設有高額負擔，其數額非僅高於原告所受告知
        之600 萬元，更高過系爭不動產之價值甚鉅，致原告因
        抵押權人行使抵押權之結果而喪失系爭不動產之所有權
        ，故本件買賣標的物之權利顯有瑕疵，堪予認定，出賣
        人即被告雙銀公司自應負權利瑕疵擔保責任。又原告已
        於93年9 月9 日以台北北門郵局第4548號存證信函通知
        被告雙銀公司，因其買受之系爭不動產遭抵押權人國泰
        世華銀行行使抵押權，致喪失系爭不動產所有權，為保
        權益而解除系爭不動產之買賣契約，該意思表示並於93
        年9 月14日到達被告雙銀公司，有原告提出之掛號郵件
        回執在卷可憑，足認系爭不動產買賣契約業經原告合法
        解除，依民法第259 條規定，被告雙銀公司負有回復原
        狀之義務，應將原收取之買賣價金350 萬元返還原告。
    (二)關於「本案全體被告是否應負共同侵權行為責任」之爭點
      部分：
      (1)被告雙銀公司部分：
        查原告主張被告雙銀公司應負侵權行為責任，無非係以
        億全公司及乙○○係受被告雙銀公司之委任，依民法第
        188 條規定，應就億全公司及乙○○侵害原告之行為連
        帶負責為據，惟被告億全公司及乙○○並無原告所指之
        侵權行為責任成立（詳述如後），故被告雙銀行公司自
        無由連帶負侵權行為責任。
      (2)被告億全公司及乙○○部分：
        原告主張被告億全公司及乙○○應負侵權行為責任，乃
        係以被告乙○○刻意隱瞞交易上之重大事實，侵害原告
        權利，且乙○○為被告億全公司之受僱人及使用人，依
        民法第188 條、第224 條規定，被告億全公司亦應負責
        為其論據。然而，被告乙○○於訂約時所告知原告之訊
        息與事實不符，固如前述，但尚無證據證明其係刻意隱
        瞞。再者，侵權行為乃係以行為人故意或過失不法侵害
        他人之權利為要件，行為人之行為須屬不法，而本件被
        告乙○○告知之訊息雖與事實不符，惟此僅符合債務不
        履行責任之可歸責性要件之認定而已，且其行為亦非違
        反法律禁止之規定而具有不法性，自難認本件被告乙○○應負侵權行為之法律責任，從而，被告億全公司亦無
        連帶負侵權責任可言。
      (3)被告丁○○、癸○○、己○○、丑○○、子○○○、壬○○、辛○○、庚○○部分：
        查原告主張被告丁○○等人應負侵權行為責任，乃係以
        地主等與被告雙銀公司於合建關係結束後，簽訂90年5
        月18日協議書，允諾將承受系爭不動產600 萬元之抵押
        權，並與原告互通E-mail告知國泰世華銀行之600 萬元
        抵押權將由地主承受，原告僅須承受剩餘之另外600 萬
        元部分，即可除去該高額抵押權，詎事後反悔，未履行
        該項協議，致系爭不動產遭拍賣，原告因而喪失所有權
        ，受有損害，地主等濫用權利，已符合民法第184 條第
        2 項前段之侵權行為要件，為其論據。惟查：
        1.90年6 月14日協議書係被告雙銀公司與地主即被告簡
          美媛、戊○○、癸○○、己○○等4 人為合建之後續
          事宜所簽訂，被告丁○○並非該協議之當事人，且上
          開協議第4 條僅係就被告癸○○個人與原告間之債務
          而為約定，故該條所稱癸○○於雙銀公司無條件過戶
          15個車位用以勾銷所有餘留債務時，應同時塗銷二順
          位及承受國泰世華銀行600 萬元正（每一車位40萬元
          ）之貸款，亦僅屬被告癸○○個人所負之義務，與被
          告丑○○、己○○及戊○○無關。況縱令被告癸○○
          未依約履行該項協議，亦屬被告癸○○對雙銀公司是
          否應負債務不履行之問題，要無「權利濫用」可言，
          且其違約行為與原告無涉，更與原告與雙銀公司間有
          關系爭不動產買賣之法律關係無關。
        2.又被告丑○○、戊○○、己○○3 人因向板橋市農會
          貸款2000萬元出借予雙銀公司，雙銀公司因而將原告
          所購買之系爭不動產併同同棟其他房地多筆設定第二
          順位抵押權予被告3 人，被告3 人並推由戊○○為代
          表本件借款設定抵押權登記之權利人，該抵押權嗣因
          被告雙銀公司將其向原告收取之買賣價金350 萬元交
          付被告戊○○等人後，已於90年6 月18日塗銷等情，
          業據原告提出台北縣板橋市農會匯款申請書影本1 紙
          為證，復為兩造所不爭執之事實。以此事實與原告寄
          發予被告丁○○之電子郵件內提及「我們非常希望您
          的夫人（丑○○）……共同參加週六之簽約付款，有
          三方的共識將可以互保彼此應有之權益，至於付款方
          式原則會以即期票290 萬元支付（只要我們能確立債
          權關係可以消除），餘600 萬的世華之債權問題，我
          將與房屋建設公司議處」等語，暨原告本人到院自陳
          所謂「三方共識」係指其與被告雙銀公司、丁○○約
          定290 萬元交給雙銀公司後，地主須塗銷第二順位抵
          押權（見本院94年12月8 日言詞辯論筆錄），可知原
          告給付之290 萬元價金係供雙銀公司於取得後轉為清
          償積欠丑○○等借款，其目的乃在塗銷系爭不動產上
          所設定之第二順位抵押權，非關設定在先之第一順位
          抵押權，且而被告丑○○等於雙銀公司清償290 萬元
          後亦於原告取得系爭不動產產權前即依約塗銷第二順
          位之抵押權，並無損原告之權益。
        3.從而，系爭不動產遭強制執行而拍定予他人既係因第
          一順位抵押權人行使抵押權之故，與被告丑○○等設
          定之第二順位抵押權無關；而應承受國泰世華銀行60
          0 萬元正之貸款，乃被告癸○○個人所負之義務，且
          被告癸○○縱未依約履行該項協議，亦屬是否應負債
          務不履行之問題，非屬權利濫用，故原告主張被告詹
          朝清、癸○○、己○○、丑○○、戊○○未履行該項
          協議，致原告因而喪失系爭不動產所有權，地主等濫
          用權利，應依民法第184 條第2 項前段負侵權責任，
          顯屬無據，難認有理。
    (三)關於「被告雙銀公司、億全公司、乙○○應否負消費者保
      護法第7 條之責任」之爭點部分：
      1.按消費者保護法第7 條乃係有關企業經營者就其商品或
        服務應負責任之規定；而消費者保護法所謂之「企業經
        營者」係指以設計、生產、製造、輸入、經銷商品或提
        供服務為營業者，同法第2 條第2 款有明文規定。本件
        被告乙○○僅係負責系爭不動產銷業務之億全公司法定
        代理人，並非以提服務為營業者，依首揭說明，自非消
        費者保護法適用之對象。
      2.又依消費者保護法第7 條之賠償責任，本質上乃係侵權
        行為責任，以企業經營者提供之商品或服務不符當時科
        技或專業水準合理期待之安全性，或提供之商品服務有
        危害消費者生命、身體、健康、財產之可能，卻未於明
        顯處為警告標示及緊急處理危險之方法，致生損害於消
        費者或第三人為責任成立之要件，此觀諸該條之規定即
        明，惟本件僅係被告雙銀公司出售予原告之不動產有權
        利瑕疵，負責代銷業務之被告億全公司則於訂約時告知
        原告與事實不符之抵押權設定情形，均與消費者保護法
        第7 條規定之情形與要件不符，故亦無該條規定之適用
        。
五、另依買賣契約第4 條約定，辦理系爭不動產產權移轉之契稅
    、登記規費等相關費用應由原告負擔。而原告交付用以辦理
    系爭不動產移轉過戶相關費用之10萬元復係由被告雙銀公司
    所收取，亦有原告提出之不動產買賣契約書後附之交款備忘
    在卷為證。故被告億全公司辯稱其因代銷系爭不動產，因而
    幫忙代為收取上開費用，其後亦將10萬元轉交代書，做為支
    付辦理過戶手續之相關費用，並提出相關費用之單據為證，
    即非無據，應堪採信。被告億全公司僅居中代轉上開費用，
    被告乙○○則因係億全公司法定代理人之故，而實際代收、
    代轉款項，既均非向原告收取10萬元款項之主體，原告自無
    理由請求被告億全公司及乙○○返還上開款項。惟被告億全
    公司自陳代書於辦理完畢後，將餘款7,841 元委託其代為退
    還原告，其願將代書請求代轉之7,841 元交還原告，故原告
    之請求於被告億全公司表示願退還之範圍內即應准許，逾該
    範圍之請求則不予准許。至被告所提相關費用之單據是否屬
    原告應支出者，其數額是否有無誤，與此部分乃係基於被告
    表示願意退還原告7,84 1元而為原告勝訴之判決，已屬無涉
    ，並無審究必要。
六、綜上所述，原告請求被告雙銀公司給付350 萬元及自起訴狀
    繕本送達翌日即93年11月4 日起至清償日止，按年息5%計算
    之利息，暨請求被告億全公司給付7,841 元，為有理由，應
    予准許，逾此範圍之請求則無理由，應予駁回。又原告及被
    告億全公司皆陳明願供擔保，聲請為假執行、免為假執行之
    宣告，就原告勝訴部分，核無不合，爰分別酌定相當之擔保
    金額准許之；至原告敗訴部分，因訴之駁回而失所附麗，應
    併駁回之。
七、本件事證已臻明確，兩造所為之其他主張、陳述及所提之證
    據並調查證據之聲請，經審酌後，均認與本件之結論無礙，
    且無調查之必要，爰不再逐一論述並為調查，併予敘明。
七、訴訟費用負擔之依據：民事訴訟法第79條。
中    華    民    國    95    年    2     月    27    日
                  民事第二庭    法  官  程怡怡
以上正本證明與原本無異
如不服本判決，須於本判決送達後20日內向本院提出上訴狀
中    華    民    國    95    年    2     月    27    日
                                書記官  楊姝晴


司法院資訊處製作；財團法人民間司法改革基金會備份。
